【裁判字號】    89,易,1920
【裁判日期】    890526
【裁判案由】    違反動產擔保交易法
【裁判全文】
臺灣高雄地方法院刑事判決                        八十九年度易字第一九二號
    公  訴  人  臺灣高雄地方法院檢察署檢察官
    被      告  甲○○
右列被告因違反動產擔保交易法案件，經檢察官聲請以簡易判決處刑（八十八年度偵
字第二○三五○號），本院認不宜以簡易判決處理，改依通常程序判決如左：
    主  文
甲○○無罪。
    理  由
一、公訴意旨略以：被告甲○○於民國八十六年八月九日，以動產擔保附條件買賣方
    式向告訴人匯豐汽車股份有限公司（下稱匯豐公司）購買車號ＹＴ─○六二七號
    自用小客貨車一部，為動產擔保交易之債務人，約定總價款為新台幣（下同）三
    十三萬一千一百六十四元，頭期款為五萬二千元，餘分三十六期給付，每月一期
    ，每期付款九千一百九十九元，標的物存放地點為高雄市○○區○○街五三二巷
    五號，在價金未付清金，標的物所有權仍屬於出賣人所有，買受人僅得依約定占
    有使用，不得任意遷移或為其他處分，詎被告甲○○取得標的物後，僅付款二十
    期即拒不付期款，而意圖不法之利益，於八十八年五月十日將上開物品遷移他處
    ，致生損害於匯豐公司，因認被告涉犯動產擔保交易法第三十八條之罪嫌。
二、按犯罪事實應依證據認定之，無證據不得推定其犯罪事實；又不能證明被告犯罪
    ，應諭知無罪之判決，刑事訴訟法第一百五十四條、第三百零一條第一項定有明
    文。又認定不利於被告之事實，須依積極證據，苟積極證據不足為不利於被告事
    實之認定，即應為有利於被告之認定，更不必有何有利之證據（最高法院三十年
    上字第八一六號判例參照）。次按動產擔保交易法第三十八條之罪，係以動產擔
    保交易之債務人，意圖不法之利益，將標的物遷移、出賣、出質、移轉、抵押、
    或為其他處分，致生損害於債權人者為其構成要件；因之，必以該法條所指動產
    擔保交易之債務人，意圖不法之利益，有為上開非法處分之行為之一，且致生損
    害於債權人之結果，始足當之。
三、公訴人認被告有右揭犯行，無非以告訴人匯豐公司代理人張文峰之指訴及雙方訂
    定之附條件買賣契約書、高雄市監理處動產擔保交易登記證明書各一份及被告未
    居住汽車存永地點等為其論據。訊據被告對其於八十六年八月九日，以動產擔保
附條件買賣方式向匯豐公司購買車號ＹＴ─○六二七號自用小客貨車一部，約定
    總價款為三十三萬一千一百六十四元，頭期款為五萬二千元，餘分三十六期給付
    ，每月一期，每期付款九千一百九十九元，已付款二十期，於八十八年五月十日
    即未繼續繳款等事實，固供承不諱，然堅決否認有違反動產擔保交易法之犯行，
    辯稱：系爭自用小客貨車仍由伊在使用，並無遷移，當初無法繼續繳款時，有提
    供房屋及土地之所有權狀予告訴人供擔保之用，嗣於八十八年十一月間，在檢察
    官偵查中，已將餘款繳清，伊並無違反動產擔保交易法之犯行等語。
四、經查，被告於八十六年八月九日，以動產擔保附條件買賣方式向匯豐公司購買車
    號ＹＴ─○六二七號自用小客貨車一部，約定總價款為三十三萬一千一百六十四
    元，頭期款為五萬二千元，餘分三十六期給付，每月一期，每期付款九千一百九
    十九元，已付款二十期，於八十八年五月十日（即第二十一期）起未再繳款等事
    實，業據告訴人之代理人張文峰於偵、審中陳述明確，並據被告於本院審理中供
    認在卷，並有附條件買賣合約書、高雄市監理處動產擔保交易登記證明書各一份
    附卷可佐（見偵卷第四、五頁）。被告於取得上開車輛後，除頭期款外，曾依約
    繳納二十期款項，共十八萬三千九百八十元，嗣後雖拖欠數期款項，然亦自高雄
    縣林園鄉其太太之住處，傳真房屋所有權狀予告訴人擬供擔保，而於檢察官偵查
    中，在八十八年十一月四日經警拘提到案後，隨即於同年月十五日主動向告訴人
    出示車輛及清償所餘車款等情，業據告訴人之代理人張文峰於本院審理中陳明在
    卷，並有和解書一紙及行車執照影本一份在卷可稽，被告雖一時無法按期繳款，
    惟事後主動出示該自用小客貨車，並繳清餘款，是尚難以被告事後無法繳納分期
    價款及告訴人無法立即尋獲被告及該自用小客貨車等情事，遽認被告有為自己不
    法利益之意圖。綜上，被告並無為自己不法利益之意圖而將系爭自用小客貨車任
    意遷移，與動產擔保交易法第三十八法條之犯罪構成要件有間，自難繩以該罪。
    此外，復查無其他積極證據足認被告有公訴人所指之犯行，不能證明被告犯罪，
    自應為其無罪之諭知。
據上論斷，應依刑事訴訟法第三百零一條第一項前段，判決如主文。
本案經檢察官高碧霞到庭執行職務。
中      華      民      國    八十九    年      五      月    二十六    日
                                      臺灣高雄地方法院刑事第三庭
                                          法  官    涂  裕  洪
右正本證明與原本無異。
如不服本判決，應於送達後十日內，向本院提出上訴狀。
                                          書記官    許  麗  珠
中      華      民      國    八十九    年      五      月    二十九    日


司法院資訊處製作；財團法人民間司法改革基金會備份。
